臺灣臺中地方法院刑事判決　　　　　　　94年度訴字第2212號
公　訴　人　臺灣臺中地方法院檢察署檢察官
被　　　告　己○○
　　　　　　　　　　　號
上列被告因偽造文書等案件，經檢察官提起公訴（94年度偵字第
4529號），本院判決如下：
    主    文
己○○共同連續行使偽造私文書，足以生損害於公眾及他人，處
有期徒刑柒月。附表所示在刷卡簽帳單上偽簽「丙○○」、「李
昭滿」或「李招滿」之署押均沒收。
    犯罪事實
一、己○○與不詳年籍綽號「阿滿」之成年女子，共同基於行使
 　 偽造文書及詐欺取財之概括犯意聯絡，由「阿滿」提供自不
 　 詳時、地取得，為丙○○所有於不詳時、地遺失之中華商業
 　 銀行信用卡（卡號：0000000000000000號
 　 ）、萬泰銀行信用卡（卡號：0000000000000
 　 000號）及上海商業銀行信用卡（卡號：0000000
 　 000000000號）各一張，在未經丙○○之同意下，
 　 二人持上開信用卡，基於行使偽造私文書之概括犯意聯絡，
    先於民國九十四年一月十日二時五十七分許，由己○○駕駛
    車牌號碼ＯＧ-７３７２號自小客車，載著綽號「阿滿」女
    子，至台中縣大甲鎮○○路○段三○六號，己○○弟弟戊○○擔任加油工之「福懋三益加油站」，並將持有之前揭上海
    商業銀行之信用卡，由己○○先交予不知情的戊○○，試刷
    看可否刷過卡，經戊○○試刷可以過卡後，旋即於九十四年
    一月十日二時五十七分○九秒、及同日時五十八分十四秒，
    刷兩筆新台幣（下同）五百元之交易，一筆支付已實際有加
    油之加油款項，一筆則真刷卡、假消費，換取現金五百元，
    並由綽號「阿滿」者，在簽帳單上偽簽「丙○○」之署名，
    並將已偽造完成之簽帳單，交由加油員而行使；兩人又於同
    年一月十一日二十三時五十九分許，及一月十二日六時四十
    八分許，持上開萬泰銀行信用卡，以相同方式在該加油站共
    刷二筆，其中一筆刷一千三百元（實際僅加油三百元，其餘
    一千元換現金），另一筆刷二千四百六十元（實際僅加油四
    百六十元，其餘二千元換現金），二筆共刷三千七百六十元
    ，其中實際僅加油七百六十元，其餘三千元換取現金；又己○○與綽號「阿滿」者，又於附表所示之時間、商店，由己○○駕駛車牌號碼ＯＧ-７３７２號自小客車，載著綽號「
    阿滿」者，向附表內之各特約商店刷卡消費，且由綽號「阿
    滿」者，以冒「丙○○」、「李招滿」、「李昭滿」等名義
    在簽帳單上簽名之方式，分別偽造「丙○○」、「李招滿」
    、「李昭滿」之署押並行使之，使各該特約商店陷於錯誤，
    而交付或提供附表所示金額之商品、商業服務，足以生損害
    於丙○○及附表所示之特約商店暨萬泰商業銀行、中華銀行
    及上海商業銀行對於信用卡管理之正確性。嗣於九十四年一
    月十四日上午丙○○接到萬泰商業銀行之電話詢問，方知其
    所有之上開信用卡遺失，並向警方報案循線偵辦後始悉上情
    。
二、案經臺中縣警察局大甲分局報請臺灣臺中地方法院檢察署檢
    察官偵查起訴。
　　理      由
一、訊據被告己○○固不否認有於上揭時、地，與「阿滿」一同
    前往刷卡消費，惟堅稱其是不知情的，辯稱：信用卡都是「
　　阿滿」提供的，渠不知道卡片是他人遺失的，渠是被騙才開
    車載「阿滿」去刷卡並未偽簽丙○○之姓名云云。惟查：
（一）被告於本院審理時坦承稱：「綽號『阿滿』女子是丁○○
      女友，是『阿滿』找我，要我載她去刷卡的」，「我們認
      識約一、二個月」，「不只一天，前後從一月十日到十三
      日有十幾次的刷卡，都是『阿滿』找我的，『阿滿』有幫
      我加油，她是拿信用卡，該信用卡有經過我的手，由我拿
      給加油員」，「我沒有去過那麼多的地方，我去何處我也
      忘記了」等語，被告於準備程序，整理爭點時亦坦承曾載
      綽號「阿滿」者到台中市二次，也載她到很多地方，但地
      址被告均不記得，及被告坦承將冒名刷卡所加之汽油，加
      入其駕駛之車牌號碼ＯＧ─７３７２號自小客車內，並從
      綽號「阿滿」者處，獲得五百元及一條香煙等情，就被告
      所辯伊已不記得載綽號「阿滿」者，到何處冒名刷卡一節
      ，因時間相隔較久，被告一時無法明確記得到過何處刷卡
      ，且冒名刷卡之處甚多，衡之實情，其已不記得，似有可
      能，惟在連續短短三天內，被害人確遭冒刷卡如附表所示
      ，亦有刷卡單附卷可稽，被告有載綽號「阿滿」者，四處
      冒名刷卡應堪採信。
（二）證人即被告之弟弟戊○○到庭結證時證稱：「九十四年一
      月十日凌晨二點五十七分零九秒的簽帳單，是我哥哥和一
      位年約三十幾歲的女子，當時是我哥哥開車的，我哥哥開
      是的車牌號碼ＯＧ─７３７２號自小客車，是我哥哥載該
      女子來加油的。簽發這張簽單的時候有加油，應該加五百
      元的油，應是加九五無鉛汽油，加多少數量我忘記了」，
      「何人在信用卡簽單上簽名的，因為他們人在裡面我沒有
      注意看」，「我把簽單交給我哥哥，因他坐前面」，「他
      們二人都有說要刷卡換現金，他們有先問我是否可以換現
      金，我本來說不可以，他們二人說缺錢，要現金，女的說
      信用卡是我的，叫我讓她刷沒有關係，因為那個女的坐我
      哥哥車子旁邊，我以為他們是朋友，我就讓他們刷卡換現
      金，他們堅持要刷卡換現金，不然他們不願意離開，我只
      好讓他們刷卡換現金」，「隔天一月十一日二十三點五十
      九分三十五秒，刷一千三百元是他們二人拿來的，開同樣
      的車子，也是我哥哥駕駛的，這一次也有加油應該加三百
      元的油，他們說要多刷一千元換現金，這一次我沒有堅持
      ，就讓他們刷了」，「一千元現金是我拿加油收取的現金
      給他們的」，「因為日報表是我們自己填寫呈報的。就現
      金部分是有短少一千元，我就將短少部份填報上去，但其
      現金加簽帳單的總額並沒有短少，日報表填好之後，連同
      現金及報表投入金庫，之後由會計記帳」，「一月十二日
      八點四十八分十秒，簽了二千四百六十元的簽單一樣是我
      哥哥和那個女子，每次來均有加油，這次加多少油我忘記
      了，好像是一千四百六十元，時間已久我忘記了，其餘的
      換現金。現金也是我從其他客人處收來的，拿給他們的，
      記帳的方式也是跟上面所說的一樣」，「信用卡是我哥哥
      交給我的，簽名確定是那個女生簽的」，「這二張簽名有
      一張是寫『招』，一張是寫『昭』」，「油是加到我哥哥
      開的ＯＧ-７３７２號自小客車」，「我哥哥說要加油，
      然後我就幫他加油，加完後，信用卡是何人交給我的，我
      記不清楚。第一次我哥哥先問我說，是否可以先刷刷看，
      可不可以過卡，發現可以過卡，才加油」，「公司方面有
      規定，不可以刷卡換現金，他們堅持要刷卡換現金，我當
      時也會怕」，「第一張是客人簽，第二張給客人，是二聯
      式，但簽名只有簽一張，是簽在留存的那一張」，「第二
      次五百元是沒有加油，直接換現金。隔天的第三、四筆均
      有加油，第三筆加油的是刷一千三百元部分，只有加三百
      元的油，拿走一千元，第四筆加油，應是加了四百六十元
      的油，拿走二千元的現金，他都是拿整數」等語。證人係
      被告之弟弟，二人親情甚篤，所言應屬不虛，其證述應堪
      採信。
（三）以證人身分到庭結證之被害人丙○○到庭結證稱：「這簽
      單的簽名不是我簽的。對上面的簽的筆跡我並不能辨識是
      何人簽的，我是信用卡、現金卡被偷」，「我是放在台中
      縣大甲鎮○○○路二十五之十七號之住處二樓臥房的五斗
      櫃抽屜內被偷的，當時我人於台北照顧我媽媽，家中有我
      先生在，因我先生白天均在外工作，家中沒有人在，剛開
      始被偷我也不知道，當時我放在珠寶盒內的信用卡、現金
      卡及裡面的東西均拿走，只有留下一只空的珠寶盒，等到
      銀行打電話跟我說，我的信用卡前一天晚上為何刷那麼多
      筆，每一筆均刷二、三千元，我向銀行說我並沒有刷，我
      去找才發現信用卡已失竊，小偷應是從我家廚房的窗戶鐵
      窗剪斷二根鐵欄杆，我發現當天有去報警，信用卡也有去
      報遺失，警員並沒有去採指紋，後來警察有從簽帳單去調
      查，並從簽帳的地方去調錄影帶，才發現的」，「本案起
      訴的刷卡不是我去刷的」等語。本件附表所示之刷卡簽名
      並非被害人丙○○所簽，應堪採信。
（四）證人賴玫萍到庭結證稱：「任職於『福懋三益加油站』，
      我於『福懋三益加油站』有三年的時間，三年當中我做過
      加油員、班長、站長等職」，「己○○他駕駛他父親的車
      子去加油的，是自小客車，為墨綠色的。己○○的弟弟在
      我們加油站工作，所以我們知道那是他父親的車子」，「
      庭上提示審理卷內所附之『丙○○』簽帳單，編號：1 、
      2、5、9四張，是否為被告己○○所簽我不知道」，「這
      四張是我們『福懋三益加油站』客戶加油刷卡的簽帳單，
      是戊○○接洽的客戶」，「我們是一聯一聯打出來的，不
      是複寫的，第一聯要簽名，第二聯由客戶取走」等語。由
      該加油站站長所述，堪認被告己○○確有到該加油站持卡
      ，由戊○○接洽加油之事。此外復有萬泰商業銀行、中華
      銀行及上海商業銀行之信用卡簽單影本如附表所示在卷足
      憑，被告上開所辯其不知情、係被騙等語，係事後飾卸之
      詞，不足採信。被告犯行應堪認定，致被告聲請傳喚證人
      甲○○、丁○○到庭，因被告既不知該二人之住、居所，
      無法提供本院傳訊，且被告已到處搜尋證人，均無法查知
      其下落，就犯罪事證已臻明確，本院認毋庸再傳訊證人甲○○、丁○○到庭，併此敘明。
二、核被告己○○所為，係犯刑法第二百十六條、第二百十條之
　　行使偽造私文書罪及同法第三百三十九條第一項之詐欺取財
　　罪。被告與綽號「阿滿」之成年女子間，就上開犯行，有犯
    意之聯絡及行為之分擔，應依共同正犯論處。而其偽造署名
    乃偽造私文書之階段行為；又偽造私文書之低度行為，為行
    使偽造私文書之高度行為所吸收，均不另論罪。被告先後數
    次行使偽造私文書及詐欺取財之行為，時間緊接，觸犯構成
    要件相同之罪，顯均係基於概括犯意反覆為之，各依連續犯
    之規定以一罪論，並依法加重其刑。又所犯行使偽造私文書
    、詐欺取財二罪間有方法結果之牽連關係，依刑法第五十五
    條之規定，從一重之行使偽造私文書罪處斷。爰審酌被告行
    使偽造私文書之次數，犯罪之動機、目的、所生損害、犯罪
    後始終否認犯行，且未與被害人達成和解等一切情狀量處如
    主文所示之刑。附表所示被告在刷卡簽帳單上偽簽「丙○○
    」、「李昭滿」或「李招滿」之署押，依刑法第二百十九條
    規定宣告沒收。
據上論斷，應依刑事訴訟法第二百九十九條第一項前段，刑法第
二十八條、第五十六條、第二百十六條、第二百十條、第三百三
十九條第一項、第五十五條、第二百十九條，罰金罰鍰提高標準
條例第一條前段，判決如主文。
本案經檢察官乙○○到庭執行職務。
中  華  民  國  九十四   年     十     月    十二     日
                臺灣臺中地方法院刑事第十五庭
                              審判長  法  官  張智雄
                                      法  官  巫淑芳
                                      法  官  黃松竹
右正本證明與原本無異。
如不服本判決，應於送達後十日內向本院提出上訴狀 （須附繕本）
，上訴於台灣高法院台中分院。
                                      書記官  董美惠
中  華  民  國  九十四   年     十     月    十二     日
附錄起訴法條：第二百十六條、第二百十條
刑法第二百十六條
行使第二百十條至第二百十五條之文書者，依偽造、變造文書或
登載不實事項或使登載不實事項之規定處斷。
刑法第二百一十條：偽造、變造私文書，足以生損害於公眾或他
人者，處五年以下有期徒刑。
刑法第三百三十九條第一項：意圖為自己或第三人不法之所有，
以詐術使人將本人或第三人之物交付者，處五年以下有期徒刑、
拘役或科或併科一千元以下罰金。
